臺灣士林地方法院民事裁定　　　　　 100年度消債更字第78號
聲　請　人
即　債務人　卓聯華
上列當事人聲請更生事件，本院裁定如下：
    主  文
聲請人更生之聲請駁回。
聲請費用新臺幣壹仟元由聲請人負擔。
    理  由
一、按債務人於消費者債務清理條例施行前，依金融主管機關協
    調成立之中華民國銀行公會會員辦理消費金融案件無擔保債
    務協商機制與金融機構成立協商者，除有因不可歸責於己之
    事由，致履行顯有重大困難者外，不得聲請更生或清算，此
    見同條例第151 條第5 項、第6 項規定即明。而債務人因不
    可歸責於己之事由，致履行顯有重大困難者，須主張並舉證
    有不可歸責於己之事由，致履行該協商顯有重大困難，始得
    向法院聲請更生或清算（司法院民事廳消費者債務清理條例
    法律問題研審小組意見亦同此意見，見司法院民國99年11月
    29日廳民二字第0990002160號函）。又聲請更生或清算不合
    程式或不備其他要件者，法院應以裁定駁回之，但其情形可
    以補正者，法院應定期間先命補正，復為同條例第8 條所明
    定。
二、聲請意旨略以：伊有不能清償債務情事，前曾於民國（下同
    ）95年5 月間依照中華民國銀行公會會員辦理消費金融案件
    無擔保債務協商機制請求共同協商債務清償方案，並協商成
    立，協商條件為每月還款新臺幣（下同）2 萬1,300 元。伊
    於協商時曾據實告知最大債權銀行臺東區中小企業銀行股份
    有限公司（下稱臺東企銀），伊目前尚無工作，就算協商成
    立恐亦無法繳款，然臺東企銀承辦要求伊先為申請，待方案
    下來後，伊找到工作即可繳款。嗣方案成立時，伊確實尚未
    尋得工作，致伊因無收入可繳納協商款項而毀諾，故伊確係
    因不可歸責於己，致履行協商條件顯有重大困難。且伊無擔
    保或無優先權之債務總額未逾1,200 萬元，復未經法院裁定
    開始清算程序或宣告破產，爰向本院聲請更生云云。
三、經查：
  (一)聲請人就其所主張因協商當時尚無工作收入等不可歸責於己
    之事由，致履行債務清償方案顯有困難一節，僅空言主張，
    未舉證以實其說，不能遽信。且據聲請人於95年間依中華民
    國銀行公會會員辦理消費金融案件無擔保債務協商機制，向
    臺東企銀申請債務協商時填載之收入證明切結書及消費金融
    債務協商案件申請人財務資料表內容，聲請人切結其每月收
    入為5 萬元，並載明希望每個月還款2 萬5,000 元左右，因
    有妻小、父母要養，認為該數目可以承擔等情（見本院卷第
    71至73頁），亦顯與聲請人主張之情節不符。是以，本件聲
    請人所主張不可歸責而毀諾之事由，不足憑採。
  (二)次查，依聲請人95年4 月12日全國財產稅總歸戶財產查詢清
    單，聲請人於95年間，名下位於宜蘭縣大同鄉○○段計有6
    筆土地（地號分別為64號、91號、213 號、234 號、300 號
    及356 號，見本院卷第77頁），以斯時土地公告現值核計，
    聲請人名下土地價值高達175 萬3,420 元，惟聲請人竟於與
    債權金融機構成立債務協商方案後，於99年4 月19日將其中
    4 筆土地（即大同鄉○○段91、213 、300 及356 地號）無
    償贈與移轉過戶予其母親卓王美惠（見本院卷第79至91頁）
    ，價值合計83萬8,010 元，究其所為，對協商方案履行困難
    非無影響，顯非不可歸責於己之事由。且聲請人既擬於100
    年6 月間向本院聲請更生，本應將財產儘量用於清償對全體
    債權人所負債務，聲請人卻於聲請更生前1 年2 個月之99年
    4 月19日，將其名下4 筆土地無償贈與母親卓王美惠，參諸
    消費者債務清理條例第20條第1 項第1 款禁止債務人於裁定
    開始更生前2 年內為無償詐害行為之規範意旨，聲請人此等
    獨厚家人之無償贈與行為，有害及債權人之債權，對債權人
    實有失公允，有濫用更生程序脫免責任之嫌，堪認其欠缺債
    務清理之誠意，亦無加以保護之必要。
四、綜上所述，聲請人於消費者債務清理條例施行前，曾依金融
    主管機關協調成立之中華民國銀行公會會員辦理消費金融案
    件無擔保債務協商機制與金融機構成立協商，且難認有何不
    可歸責於己之事由，致履行協商方案顯有重大困難，其聲請
    更生，非法之所許，應予駁回。
五、爰裁定如主文。
中    華    民    國   100    年    11    月    8     日
                  民事第二庭  法      官  黃欣怡
上為正本係照原本作成。
如不服本裁定，應於裁定送達後10日內，以書狀向本院提出抗告
，並繳納抗告費新臺幣1 千元。
中    華    民    國   100    年    11    月    9     日
                              書  記  官  朱亮彰